---
title: "Mappe Oppgave 1"
output: pdf_document
---

```{r setup, include=FALSE}
knitr::opts_chunk$set(echo = TRUE)
```

Først laster jeg inne pakkene jeg skal bruke

```{r echo=TRUE}
library(data.table)
library(tidyverse)
library(zoo)
library(dplyr)
library(cowplot)
```

Her henter jeg inn dataen jeg skal bruke for å lage et plot. Jeg gjør verdiene Globe, Year og Mo om til numeriske verdier så jeg kan bruke rollmean på de senere. Year og Mo blir satt sammen for å laga "Date" og jeg lager en ny kolonne "average_temp" som er det glidende gjennomsnittet. 

```{r echo=TRUE}
low_trop <- fread("https://www.nsstc.uah.edu/data/msu/v6.0/tlt/uahncdc_lt_6.0.txt",
)


low_trop <- head(low_trop, -1)

low_trop$Globe = as.numeric(low_trop$Globe)
low_trop$Year = as.numeric(low_trop$Year)
low_trop$Mo = as.numeric(low_trop$Mo)

low_trop2 = low_trop %>% 
  select(Year:Globe) %>% 
  mutate(Date = paste(Year, Mo, sep = "-")) %>%
  mutate(Date = lubridate::ym(Date)) %>%
  mutate(average_temp = zoo::rollmean(Globe, 13, 
                                      fill = NA, align = "center"))
```

Her lager jeg plottet

```{r echo=TRUE}
text_box_label = "UAH Satelite based\nTemperature of the\nGlobal Lower Atmosphere\n(Version 6.0)"

low_trop2 %>% 
  ggplot(aes(x = Date)) +
  geom_hline(yintercept = 0) +   

  geom_point(aes(y = Globe), colour = "blue4", shape = 21) +
  geom_line(aes(y = Globe), colour = "blue4", alpha = 0.5) +

  geom_line(aes(y = average_temp, group = 1), 
            colour = "red", size = 1)  +
  scale_y_continuous(breaks = seq(from= -0.7,to=0.9, by = 0.1) , 
                     labels = scales::comma) + 
  
  scale_x_date(date_breaks = "year", date_labels = "%Y",
               expand = c(0,0.1)) + 
  labs(title = "Latest Global Average Tropospheric Temperatures",
       x = NULL,
       y = "Departure from '91-'20 Avg. (deg. C)") +
  theme_bw() +
  annotate(geom="text", x=as.Date("2004-01-01"), y=-0.5, 
           label="Running, centered\n13 month average", 
           colour = "red") + 
  geom_segment(x = as.Date("2004-01-01"), y=-0.45,
               xend = as.Date("2008-01-01"), yend=-0.2,
               arrow = arrow(angle = 20, type = "closed",
                             length = unit(0.15, "inches")),
               colour = "red", size = 1) +
  annotate(geom="text", 
           x=as.Date("1987-01-01"), 
           y = 0.5, hjust = 0.5,
           label = text_box_label,
           colour = "blue4" ) +
  theme(axis.text.x = element_text(angle = 90, vjust = 0.5),
        panel.grid.minor.y = element_blank()) 
```


Her legger jeg inn alle datasettene som skal brukes og gjør om til numeriske verdier i de kolonnene jeg skal bruke

```{r echo=TRUE}
lotrop <- fread("http://vortex.nsstc.uah.edu/data/msu/v6.0/tlt/uahncdc_lt_6.0.txt")

lotrop <- head(lotrop, -1)

lotrop <- lotrop %>% 
  select(Year, Mo, NoPol)


lotrop$NoPol = as.numeric(lotrop$NoPol)
lotrop$Year = as.numeric(lotrop$Year)
lotrop$Mo = as.numeric(lotrop$Mo)

lotrop = lotrop %>% 
  select(Year:NoPol) %>% 
  mutate(Date = paste(Year, Mo, sep = "-")) %>%
  mutate(Date = lubridate::ym(Date)) %>%
  mutate(average_temp = mean(NoPol))

# Leser og velger dataene jeg vil ha fra Mid - Troposphere og lager en kolonne med gjennomsnittlig temperatur


midtrop <- fread("http://vortex.nsstc.uah.edu/data/msu/v6.0/tmt/uahncdc_mt_6.0.txt")
midtrop <- head(midtrop, -1)

midtrop <- midtrop %>% 
  select(Year, Mo, NoPol)


midtrop$NoPol = as.numeric(midtrop$NoPol)
midtrop$Year = as.numeric(midtrop$Year)
midtrop$Mo = as.numeric(midtrop$Mo)

midtrop = midtrop %>% 
  select(Year:NoPol) %>% 
  mutate(Date = paste(Year, Mo, sep = "-")) %>%
  mutate(Date = lubridate::ym(Date)) %>%
  mutate(average_temp = mean(NoPol))

# Leser og velger dataene jeg vil ha fra Tropopause og lager en kolonne med gjennomsnittlig temperatur


tropau <- fread("http://vortex.nsstc.uah.edu/data/msu/v6.0/ttp/uahncdc_tp_6.0.txt")
tropau <- head(tropau, -1)

tropau <- tropau %>% 
  select(Year, Mo, NoPol)


tropau$NoPol = as.numeric(tropau$NoPol)
tropau$Year = as.numeric(tropau$Year)
tropau$Mo = as.numeric(tropau$Mo)

tropau = tropau %>% 
  select(Year:NoPol) %>% 
  mutate(Date = paste(Year, Mo, sep = "-")) %>%
  mutate(Date = lubridate::ym(Date)) %>%
  mutate(average_temp = mean(NoPol))

# Leser og velger dataene jeg vil ha fra Lower Stratosphere og lager en kolonne med gjennomsnittlig temperatur


lostra <- fread("http://vortex.nsstc.uah.edu/data/msu/v6.0/tls/uahncdc_ls_6.0.txt", fill=TRUE)

lostra <- lostra %>% 
  select(Year, Mo, NoPol)

lostra <- head(lostra, -12)

lostra$NoPol = as.numeric(lostra$NoPol)
lostra$Year = as.numeric(lostra$Year)
lostra$Mo = as.numeric(lostra$Mo)

lostra = lostra %>% 
  select(Year:NoPol) %>% 
  mutate(Date = paste(Year, Mo, sep = "-")) %>%
  mutate(Date = lubridate::ym(Date)) %>%
  mutate(average_temp = mean(NoPol))
```


Her gjør jeg dataframene til en liste og så slår jeg de sammen. 

```{r echo=TRUE}
df_list <- list(lotrop, midtrop, lostra, tropau)

avetemp <- rbindlist(df_list, use.names=FALSE)
```

Her lager jeg alle plottene hver for seg.

```{r echo=TRUE}
p1 <- lotrop %>% 
  ggplot(aes(x = Date, y = NoPol)) + 
  geom_line(col = "blue4") +
  geom_point(col = "blue4")+
  labs(title = "Lower Toposphere \n Temperatures 60-90? north",
       x = "Date",
       y = "Temperature")


p2 <- midtrop %>% 
  ggplot(aes(x = Date, y = NoPol)) + 
  geom_line(col = "blue4") +
  geom_point(col = "blue4")+
  labs(title = "Middle Toposphere \n Temperatures 60-90? north",
       x = "Date",
       y = "Temperature")


p3 <- tropau %>% 
  ggplot(aes(x = Date, y = NoPol)) + 
  geom_line(col = "blue4") +
  geom_point(col = "blue4")+
  labs(title = "Tropopause Temperatures 60-90? north",
       x = "Date",
       y = "Temperature")


p4 <- lostra %>% 
  ggplot(aes(x = Date, y = NoPol)) + 
  geom_line(col = "blue4") +
  geom_point(col = "blue4")+
  labs(title = "Lower Stratosphere \n Temperatures 60-90? north",
       x = "Date",
       y = "Temperature")

avetemp = avetemp %>% 
  select(Year:NoPol) %>% 
  # combine Year and month to date column
  mutate(Date = paste(Year, Mo, sep = "-")) %>%
  # convert this to a real date
  mutate(Date = lubridate::ym(Date)) %>%
  # calculate the rolling mean
  mutate(average_temp = zoo::rollmean(NoPol, 13, 
                                      fill = NA, align = "center"))

p5 <- avetemp %>% 
  ggplot(aes(x = Date)) +
  geom_hline(yintercept = 0) +   # add line at 0 
  # add points and line:
  geom_point(aes(y = average_temp), colour = "blue4", shape = 1, size = 0.8) + # color should be outside the aes as it is not based on a column
  scale_y_continuous(breaks = seq(from= -0.5,to=1.9, by = 0.1) , 
                     labels = scales::comma) +
  # format the x-axis
  scale_x_date(date_breaks = "year", date_labels = "%Y",
               expand = c(0,0.1)) + 
  labs(title = "Average Tropospheric Temperatures \n 60-90? north",
       x = NULL,
       y = "Average Temperatures (deg. C)") +
  theme_bw() +
  # some finetuning:
  theme(axis.text.x = element_text(angle = 90, vjust = 0.5),
        panel.grid.minor.y = element_blank()) 
```


Her setter jeg alle plottene ved hverandre.

```{r echo=TRUE}
plot_grid(p1, p2, p3, p4, p5, ncol = 5, labels = "AUTO")

```

Her lager jeg et plot der man får en linje for alle sine temperaturer, og setter et plot med det glidende gjennomsnittet ved siden av.

```{r echo=TRUE}
alldata <- ggplot()+
  geom_line(data = lotrop, mapping = aes(x=Date, y=NoPol), color = "blue")+
  geom_point(data = lotrop, mapping = aes(x=Date, y=NoPol), color = "blue")+
  geom_line(data = lostra, mapping = aes(x=Date, y=NoPol), color = "red")+
  geom_point(data = lostra, mapping = aes(x=Date, y=NoPol), color = "red")+
  geom_line(data = midtrop, mapping = aes(x=Date, y=NoPol), color = "green")+
  geom_line(data = midtrop, mapping = aes(x=Date, y=NoPol), color = "green")+
  geom_line(data = tropau, mapping = aes(x=Date, y=NoPol), color = "orange")+
  geom_line(data = tropau, mapping = aes(x=Date, y=NoPol), color = "orange")

alldata

plot_grid(alldata, p5)
```

```{r echo=TRUE}

```